【裁判字號】    97,上訴,484
【裁判日期】    970724
【裁判案由】    違反毒品危害防制條例等
【裁判全文】
臺灣高等法院高雄分院刑事判決         97年度上訴字第484號
上  訴  人
即  被  告  乙○○
                    （現於台灣高雄看守所羈押中）
選任辯護人  陳魁元律師
上列上訴人因被告違反毒品危害防制條例等案件，不服臺灣高雄
地方法院中華民國97年2 月4 日第一審判決（起訴案號：臺灣高
雄地方法院檢察署96年度偵字第25536 、29796 號、96年度毒偵
字第9132號），提起上訴，本院判決如下：
    主  文
原判決關於意圖販賣而持有第一級毒品罪暨定執行部分均撤銷。
乙○○被訴販賣第一級毒品部分無罪。
其他上訴駁回。
    事  實
一、乙○○前因違反毒品危害防制條例案件，於民國94年間經法
    院判處有期徒刑11月確定，已於民國95年2 月28日縮刑期滿
    執行完畢。竟不知警惕，明知未經中央主管機關許可，不得
    持有可發射子彈具有殺傷力之各式槍砲，猶基於持有具有殺
    傷力之各式槍砲之犯意，於96年7 、8 月間某日，在高雄市
    六合夜市某處，以新台幣（下同）5 千元購入如附表編號1
    所示具有殺傷力之仿義大利BERETTA 廠M84 型半自動手槍所
    製造空氣手槍1 把（含空鋼瓶1 瓶）及不詳數量小鋼珠，而
    非法持有具有殺傷力之空氣槍。嗣於96年9 月2 日下午5 時
    50 分 許，經司法警察據民眾檢舉至高雄市○○區○○街65
    號乙○○住處查緝毒品，乙○○見狀即攜帶如附表編號1 所
    示具有殺傷力之空氣手槍1 把逃逸，並由65號頂樓攀爬至67
    號頂樓，先將如附表編號1 所示具有殺傷力之空氣手槍1 把
    丟棄後，再跳往隔鄰建築物，惟不慎墜落，其後於同日下午
    7 時30分許，在高雄市○○區○○街62號前，始為警緝獲，
    而後在高雄市○○區○○街67號頂樓扣得乙○○所有如附表
    編號1 所示空氣手槍1 把，隨後再至乙○○上開住處，經乙
    ○○同意搜索扣得乙○○所有如附表編號2 所示鋼珠13顆。
二、案經高雄市政府警察局新興分局報請台灣高雄地方法院檢察
    署檢察官偵查起訴。
    理  由
甲、上訴駁回部分
一、證據能力之說明：高雄縣政府警察局槍彈鑑定書固係被告以
    外之人於審判外之陳述，但已經檢察官、被告、辯護人於準
    備程序同意作為證據，且於言詞辯論終結前亦未聲明異議，
    本院審酌上開鑑定均無其他證據可認有錯誤性及虛偽性之可
    能，是依該書面陳述作成時之情況，即認為適當，依刑事訴
    訟法第159 條之5 第2 項規定，自得為證據。
二、訊據上訴人即被告乙○○（下稱被告）否認有未經許可持有
    空氣手槍之犯行，辯稱扣案如附表編號1 所示空氣手槍係在
    高雄市六合夜市購買，並不知具有殺傷力等語。
三、經查：
    (一)被告於事實欄所載時地購買扣案如附表編號1 所示空氣手
      槍1 把後持有之事實，有扣案如附表編號1 所示空氣手槍
      1 把可佐，又被告亦迭次陳述上情在卷，核與上開證據相
      符，被告此部分自白即可信為真正，堪以認定。
    (二)再扣案如附表編號1 所示空氣手槍1 把經送請高雄縣政府
      警察局以性能檢驗法、動能測試法鑑驗結果，認係仿義大
      利BERETTA 廠M84 型半自動手槍外型製造之空氣手槍，以
      小型二氧化碳鋼瓶內氣體為發射動力，可發射直徑約4.5m
      m 彈丸，經實際試射測得鋼珠（直徑約4.5mm 、重0.36公
      克）之發射速度分別為141 、140 、139 公尺／秒，計算
      其動能分別為3.58、3.53、3.48焦耳，單位面積動能分別
      為22.5、22.18 、21.87 焦耳／平方公分，有該局96年9
      月19日高縣警鑑字第0960085229號槍彈鑑定書附卷可佐（
      見警3 卷第30～34頁）。另殺傷力之認定係屬客觀事實，
      其認定標準為在最具威力之適當距離，以彈丸可穿入人體
      皮肉層之動能為基準，而有關殺傷力相關數據依日本科學
      警察研究所之研究結果，彈丸單位面積動能達20焦耳／平
      方公分即足以穿入人體皮肉層。是扣案如附表編號1 所示
      空氣手槍經鑑定單位先後3 次實施試射，平均單位面積動
      能均達20焦耳／平方公分以上，客觀上已達足以穿入人體
      皮肉層之程度，故可認扣案如附表編號1 所示空氣手槍確
      具有殺傷力。
    (三)被告固辯稱扣案如附表編號1 所示空氣手槍係在高雄市六
      合夜市購買，並不知具有殺傷力等語。然國家為維護社會
      治安，禁止未經許可持有具有殺傷力之槍、彈，此為一般
      人所明知。是依被告之智識經驗既無顯然低一般人，即應
      無不知之理。是被告購買扣案如附表編號1 所示空氣手槍
      時，即應先查證確認不具殺傷力而可合法持有。但被告既
      無從證明其購買如附表編號1 所示之空氣手槍時已查證確
      認，況被告於原審調查、審理中均坦承未經許可持有具有
      殺傷力之空氣手槍犯行，並未辯解不知具有殺傷力等語，
      亦有原審訊問及審判筆錄可憑，則被告嗣於本院空言辯稱
      不知扣案如附表編號1 所示空氣手槍具有殺傷力，無非事
      後卸責之詞，乃無可採。
    綜上所述，被告未經許可持有具有殺傷力之空氣手槍，事證
    明確，犯行堪以認定。
四、核被告所為，係犯槍砲彈藥刀械管制條例第8 條第4 項未經
    許可持有空氣槍罪。被告前因違反毒品危害防制條例案件，
    於94年間經法院判處有期徒刑11月確定，已於95年2 月28日
    縮刑期滿執行，有台灣高等法院被告前案紀錄表附卷足憑，
    是其前受有期徒刑執行完畢後，5 年內故意再犯上述有期徒
    刑以上之本罪，應論以累犯，並依法加重其刑。
五、原判決就被告此部分犯行，適用槍砲彈藥刀械管制條例第8
    條第4 項、刑法第11條、第42條第3 項、第38條第1 項第1
    款規定（漏載刑法第47條第1 項，不生影響判決結果），並
    審酌被告未經許可持有具有殺傷力之空氣槍1 把，對社會治
    安具有潛在性之危害，但未曾用以犯其他罪，尚未造成實際
    損害等一切情狀，量處有期徒刑3 年6 月，併科罰金5 萬元
    ，罰金如易服勞役，以1 千元折算1 日。又敘明扣案如附表
    編號1 所示空氣手槍1 把（含空鋼瓶1 瓶）係違禁物，不問
    屬於被告與否，應依法宣告沒收，另說明扣案附表編號2 所
    示小鋼珠，不具殺傷力，非屬槍砲彈藥刀械管制條例第12條
    所稱之子彈，故不另為無罪諭知（詳後述），且非違禁物，
    亦非供被告未經許可持有具有殺傷力之空氣槍犯行所用之物
    ，故不宣告沒收。經核原判決此部分認事用法，尚無不合，
    量刑亦稱妥適，被告上訴意旨否認此部分犯罪，指摘原判決
    此部分不當，為無理由，應予駁回。
六、公訴意旨另以：被告於96年7 、8 月間某日，在高雄市六合
    夜市某玩具店，以5 百元購入具有殺傷力之空氣槍1 把（含
    鋼瓶1 瓶）及鋼珠子彈13粒，而未經許可持有。因認被告持
    有鋼珠部分係涉犯槍砲彈藥刀械管制條例第12條第4 項未經
    許可持有子彈罪嫌。公訴人認被告此部分涉犯未經許可持有
    子彈罪嫌，係以扣案如附表編號2 所示鋼珠13粒，資為論據
    。然依槍砲彈藥刀械管制條例第4 條第1 項第2 款規定，所
    稱彈藥係指同條項第1 款各式槍砲所使用之砲彈、子彈及其
    他具有殺傷力或破壞性之各類炸彈、爆裂物而言。是子彈若
    未具殺傷力或破壞性，即不屬該條例所列管之子彈甚明（最
    高法院94年度台上字第5716號判決意旨參照）。查被告持有
    如附表編號2 所示鋼珠13顆僅係一般市售小鋼珠，每顆重約
    0.36公克、直徑約4.5mm 等情，有高雄縣政府警察局槍彈鑑
    定書在卷可憑 (見警3 卷第32頁），此外亦無其他積極證據
    足認扣案如附表編號2 所示鋼珠客觀上具有殺傷力。從而，
    被告持有扣案如附表編號2 所示鋼珠，尚難認已該當槍砲彈
    藥刀械管制條例第12條第4 項未經許可持有子彈罪。惟公訴
    人以此部分與上開論罪科刑之未經許可持有空氣槍部分具有
    想像競合犯之裁判上一罪關係，故不另為無罪之諭知，併此
    敘明。
乙、撤銷改判部分
一、公訴意旨另以：被告明知海洛因係毒品危害防制條例所明定
    之第一級毒品，不得持有、販賣，竟基於販入第一級毒品海
    洛因後轉他人牟利之犯意，於96年間，向姓名年籍不詳之人
    ，在不詳地點，販入第一級毒品海洛因88包欲販售圖利。因
    認被告此部分涉犯毒品危害防制條例第4 條第1 項販賣第一
    級毒品罪嫌。
二、公訴人認被告涉犯毒品危害防制條例第4 條第1 項販賣第一
    級毒品罪嫌，係以證人即員警歐三貴、蔡秋炎之證述，並有
    第一級毒品海洛因88包、電子磅秤1 台、夾鏈袋509 個、行
    動電話4 具扣案及法務部調查局鑑定報告附卷足佐，資為論
    據。
三、訊據被告否認有販賣第一級毒品犯行，辯稱其係與女友甲○
    ○同居在高雄市○○區○○街65號，除扣案行動電話其中3
    具為其所有外，扣案第一級毒品海洛因88包、電子磅秤1 台
    、夾鏈袋509 個、行動電話1 具均為甲○○所有，均與其無
    關等語。
四、經查：
    (一)被告在高雄市○○區○○街65號住處房間內，於96年9 月
      2 日經警查扣得第一級毒品海洛因88包、電子磅秤1 台、
      夾鏈袋509 個、行動電話4 具等事實，已據證人即員警歐
      三貴、蔡秋炎在原審結證綦詳（見原審卷第87～94頁），
      並有第一級毒品海洛因88包、電子磅秤1 台、夾鏈袋509
      個、行動電話4 具扣案可佐，又扣案第一級毒品海洛因88
      包之成分，已經法務部調查局鑑定無訛，扣案電子磅秤1
      台上殘留有第一級毒品海洛因，亦有法務部調查局鑑定書
      及高雄醫學大學附設中和紀念醫院檢驗報告附卷可稽（見
      偵2 卷第17頁、原審卷第61頁）。此部分即堪以認定。
    (二)再被告上開住處房間內固經警扣得第一級毒品海洛因88包
      、電子磅秤1 台、夾鏈袋509 個、行動電話4 具，已如前
      述。然被告始終陳述其係與女友甲○○共同居住在上開住
      處房間，扣案行動電話其中3 具為其所有，其餘扣案第一
      級毒品海洛因88包、電子磅秤1 台、夾鏈袋509 個、行動
      電話1 具均為甲○○所有，非其所有等語（見警1 卷第4
      、5 頁、偵1 卷第5 ～7 、25～26頁、原審聲羈卷第5 頁
      、原審卷第22、146 ～148 頁）。又證人陳顯忠於原審亦
      結證稱被告與甲○○自96年8 月間某日起，即共同居住在
      高雄市○○區○○街65號等語（見原審卷第95～99頁）。
      另證人甲○○於本院亦結證稱96年9 月2 日被告上開住處
      房間遭扣得第一級毒品海洛因、電子磅秤、夾鏈袋、行動
      電話之際，其與被告有同住該處等語（見本院卷第118 頁
      ）。是依證人陳顯忠、甲○○上開證述，被告所辯其與女
      友甲○○共同居住在上開住處房間一節，即非無可採。至
      證人即警員蔡秋炎、歐三貴於原審固證述其等在高雄市○
      ○區○○街65號搜索時，並無印象其內有女用衣物等語（
      見原審卷第88、93頁），且經原審勘驗蒐證錄影帶之結果
      ，該處房間內並無放置女子衣物明顯可見，有原審96年12
      月10日勘驗筆錄可參（見原審卷第69頁）。但證人蔡秋炎
      於原審亦證稱其當時並未對被告指稱放置有甲○○衣物之
      角落蒐證，當時主要是採證違禁物品等語（見原審卷第89
      頁），是依證人即警員蔡秋炎、歐三貴之證述及蒐證錄影
      帶所示，尚無從遽認甲○○時未居住該處。從而，自不得
      以被告上開住處房間內經扣得第一級毒品海洛因、電子磅
      秤台、夾鏈袋，即逕認係被告所有。再者，證人甲○○就
      扣案第一級毒品海洛因為何人所有，於本院先證述扣案毒
      品係其與被告供施用所用，忘記何人出資購買，電子磅秤
      為「阿峰」所有，其餘均不知情等語（見本院卷第119 頁
      ），復改稱扣案毒品係其與被告共同出資購買等語（見本
      院卷第120 頁），其後又稱扣案第一級毒品海洛因為其所
      有，其餘扣案物品為「阿峰」所有等語（見本院卷第121
      頁）。是證人甲○○之證述雖前後不一，仍不足以證明扣
      案第一級毒品海洛因、電子磅秤、夾鏈袋為被告所有。被
      告辯稱除扣案行動電話其中3 具為其所有外，扣案第一級
      毒品海洛因88包、電子磅秤1 台、夾鏈袋509 個、行動電
      話1 具均與其無關等語，亦非絕無可採。
    此外，復查無其他積極證據足證扣案第一級毒品海洛因、電
    子磅秤、夾鏈袋為被告所有，自無從證明被告有意圖販賣第
    一級毒品海洛因圖利而販入或意圖販賣而持有第一級毒品之
    犯行。
五、原審疏未詳查，率認被告犯意圖販賣而持有第一級毒品犯行
    ，而予論罪科刑，即有未當。被告上訴意旨否認犯行，非無
    理由，自應由本院將原判決此部分撤銷改判，諭知被告無罪
    之判決。
六、被告施用第一、二級毒品部分未上訴已確定，併予敘明。
據上論結，應依刑事訴訟法第368條、第369 條第1 項前段、第
364 條、第299 條第1 項前段、第301 條第1 項前段，判決如主
文。
本案經檢察官林敏惠到庭執行職務。
中    華    民    國    97    年    7     月    24    日
                  刑事第八庭    審判長法  官   李炫德
                                      法  官   陳志銘
                                      法  官   郭玫利
以上正本證明與原本無異。
如不服本判決應於收受本判決後10日內向本院提出上訴書狀，其
未敘述上訴理由者，並得於提起上訴後10日內向本院補提理由書
狀（均須按他造當事人之人數附繕本）「切勿逕送上級法院」。
中    華    民    國    97    年    7     月    24    日
                                      書記官   楊茱宜
附錄本件判決論罪科刑法條
槍砲彈藥刀械管制條例第8條第4項：
未經許可，持有、寄藏或意圖販賣而陳列第1 項所列槍枝者，處
3 年以上10年以下有期徒刑，併科新臺幣700 萬元以下罰金。
附表：
┌──┬─────────────────┬────────────┐
│編號│查獲物品名稱、數量                │  沒收依據              │
│    │                                  │                        │
├──┼─────────────────┼────────────┤
│    │仿義大利BERETTA 廠M84 型半自動手槍│刑法第38條第1 項第1 款  │
│ 1  │製造之空氣手槍（含瓦斯鋼瓶，槍枝管│                        │
│    │制編號高鑑0000000000）            │                        │
├──┼─────────────────┼────────────┤
│ 2  │鋼珠13顆                          │不予沒收                │
├──┼─────────────────┼────────────┤
│    │第一級毒品海洛因88包（驗後合計淨重│                        │
│ 3  │16.83 公克，空包裝總重45.39 公克，│                        │
│    │純度30.17 ﹪，純質淨重5.08公克）  │                        │
│    │                                  │                        │
├──┼─────────────────┼────────────┤
│    │殘留第一級毒品海洛因之電子秤1 台  │                        │
│ 4  │                                  │                        │
│    │                                  │                        │
│    │                                  │                        │
├──┼─────────────────┼────────────┤
│    │夾鏈袋（00號）382 只              │                        │
│ 5  │                                  │                        │
│    │                                  │                        │
├──┼─────────────────┼────────────┤
│ 6  │夾鏈袋（0號）42只                 │                        │
├──┼─────────────────┼────────────┤
│ 7  │夾鏈袋（1號）41只                 │                        │
├──┼─────────────────┼────────────┤
│ 8  │夾鏈袋（2號）44只                 │                        │
├──┼─────────────────┼────────────┤
│ 9  │殘留第一級毒品海洛因之注射針筒3 支│                        │
│    │（編號310 、312 、313）           │                        │
├──┼─────────────────┼────────────┤
│ 10 │未殘留毒品之注射針筒2 支（編號309 │                        │
│    │、311）                           │                        │
├──┼─────────────────┼────────────┤
│ 11 │葡萄糖40包                        │                        │
├──┼─────────────────┼────────────┤
│ 12 │行動電話4支                       │                        │
└──┴─────────────────┴────────────┘


司法院資訊處製作；財團法人民間司法改革基金會備份。
